臺灣士林地方法院民事判決
109年度訴字第413號
原      告  廖科越（原姓名：廖銘顯）

被      告  財政部國有財產署北區分署（即梁永輝之承受訴訟
            人）      

法定代理人  郭曉蓉  
訴訟代理人  黃綵璋  
上列當事人間請求清償借款事件，本院於中華民國111年1月5日
言詞辯論終結，判決如下：
    主  文
原告之訴駁回。
訴訟費用由原告負擔。
    事  實  及  理  由
壹、程序部分
    按當事人死亡者，訴訟程序在有繼承人、遺產管理人或其他
    依法令應續行訴訟之人承受其訴訟以前當然停止，第168條
    至第172條及前條所定之承受訴訟人，於得為承受時，應即
    為承受之聲明，民事訴訟法第168條、第175條第1項有明文
    規定。查被告梁永輝於民國109年3月23日死亡，由財政部國
    有財產署北區分署（下稱北區分署）為其遺產管理人，有本
    院110年度司繼字851號裁定可按，北區分署並業於110年12
    月29日提出民事答辯狀，聲明承受訴訟（見本院卷第236至2
    37、250頁），合於前開規定，應予准許。
貳、實體部分
一、原告主張：梁永輝於103年3月30日慫恿伊參與其中藥養肝茶
    上市行銷事業，並提供其所有坐落新北市○○區○○○路000巷00
    號忠厚市場綜合區00、00、00攤位所開設中藥鋪之生財器具
    ，包括真空包裝機乙台，及所有經營權為抵押，向伊借款新
    臺幣（下同）110萬元（下稱系爭債權），雙方約定借款期
    間為同日起至104年9月30日止，且簽訂有抵押借款契約書（
    下稱系爭借款契約書）為憑。雖雙方於系爭借款契約書第2
    條約定，梁永輝應簽發商業本票乙張予伊，然梁永輝並未履
    行該約定，經伊一再催促，均一再藉詞不予簽發。茲前開借
    款期限已屆至，惟梁永輝迄仍未為清償，爰依系爭債權之借
    貸契約法律關係，請求被告給付110萬元等語。並聲明：被
    告應給付原告110萬元。
二、被告則以：伊否認梁永輝與原告間有系爭債權之借貸契約存
    在，並對系爭借款契約書之形式、實質真正為爭執，且原告
    亦未提出其所交付系爭借款110萬元予梁永輝之金流，無法
    認其確有交付110萬元借款予梁永輝等語，資為抗辯。並聲
    明：原告之訴駁回。
三、原告主張其與梁永輝間存在系爭債權之借貸契約，梁永輝應
    依該契約返還其110萬元借款，然為被告所否認，並以前開
    情詞置辯。經查：　
㈠、按稱消費借貸者，為當事人一方移轉金錢或其他代替物之所
    有權於他方，而約定他方以種類、品質、數量相同之物返還
    之契約，民法第474條第1項定有明文。是消費借貸契約之成
    立，須當事人間具借貸之意思合致，並有移轉金錢或其他代
    替物之所有權於他方之行為。又按當事人主張有利於己之事
    實者，就其事實有舉證之責任，民事訴訟法第277條前段定
    有明文。是倘當事人主張與他方有消費借貸關係存在者，自
    應就該借貸意思互相表示合致及借款業已交付之事實，均負
    舉證之責任。　
㈡、原告主張其與梁永輝成立系爭債權之消費借貸契約，固具提
    出本票、系爭借款契約書及存證信函等件為證（見本院卷第
    14至20頁），然查，該本票之發票人固為梁永輝，惟經原告
    自承該本票之債權債務要與系爭債權之借貸債權債務無關，
    自無從據該本票認定系爭債權之借貸關係成立。又按私文書
    應提出其原本，又私文書應由舉證人證其真正，民事訴訟法
    第352條第2項前段、第357條前段分別定有明文，原告所提
    前開系爭借款契約書為影本，既為被告否認其真正，則原告
    應提出原本，並舉證證明其為真正，然原告經本院曉諭後，
    並未提出系爭借款契約書原本，亦未舉證證明其真正，自不
    能據以為有利於原告之認定。至原告所提上揭存證信函，寄
    件人雖載為梁永輝，並蓋有梁永輝之印文，然原告並未舉證
    該印文之真正，且觀該存證信函末內容「請台端於函到3日
    內回函說明本抵押借款契約書（按即系爭借款契約書）屆滿
    本人未能償還債務時解決方式，逾期將依抵押借款書內容第
    四條（按即梁永輝如逾期未清償借款債務，願逕受法律強制
    執行，不得異議之條款）方式進行，希勿自誤」，乃身為債
    務人之梁永輝限期，要其債權人即原告說明其未清償之解決
    方式，且表明如債權人說明逾期，將以其逕受強制執行且不
    得異議之方式進行，實與一般債務人積欠債務之處理常情有
    違，亦難信為梁永輝所書寫，亦不足據該存證信函為原告有
    利之認定。此外，原告復未舉其他證據，足資證明其與梁永
    輝間有就系爭債權之借款契約有達意思合致及借款交付等事
    實，依據前開說明，原告主張其與梁永輝間成立系爭債權之
    消費借貸契約，自難採信。從而，原告依據系爭債權之借貸
    法律關係，請求被告返還110萬元借款，應屬無據。　　
四、綜上，原告依據系爭債權之借貸契約法律關係，請求被告給
    付110萬元，為無理由，應予駁回。
五、本件事證已臻明確，兩造其餘攻擊防禦及所提證據，核與本
    件判決結果不生影響，爰不一一論述。
六、據上論結，本件原告之訴為無理由，依民事訴訟法第78條，
    判決如主文。　
中　　華　　民　　國　　111 　年　　1 　　月　　21　　日
                  民事第一庭  法  官  劉瓊雯
以上正本證明與原本無異。
如對本判決上訴，應於判決送達後20日內向本院提出上訴狀並附
具繕本，若委任律師提起上訴者，應一併繳納上訴審裁判費，否
則本院得不命補正逕行駁回上訴。
中　　華　　民　　國　　111 　年　　1 　　月　　21　　日
                              書記官  劉淑慧